【裁判字號】    95,訴,70
【裁判日期】    950818
【裁判案由】    違反毒品危害防制條例
【裁判全文】
臺灣嘉義地方法院刑事判決                95年度訴字第70號
公  訴  人  臺灣嘉義地方法院檢察署檢察官
被      告  乙○○
選任辯護人  盧奇南律師
被      告  戊○○
選任辯護人  黃木春律師
上列被告因違反毒品危害防制條例案件，經檢察官提起公訴（九
十四年度偵字第三五三五號），本院判決如下：
    主  文
乙○○共同連續販賣第三級毒品，累犯，處有期徒刑陸年貳月，
扣案之第三級毒品Ｋ他命貳包（驗後餘重貳佰零陸點零柒公克）
沒收，販賣第三級毒品所得新臺幣伍拾陸萬元沒收之，如全部或
一部不能沒收時，以其財產抵償之。
戊○○共同販賣第三級毒品，累犯，處有期徒刑伍年，扣案之第
三級毒品Ｋ他命貳包（驗後餘重貳佰零陸點零柒公克）沒收。
    事  實
一、乙○○（綽號肉粽）曾因違反毒品危害防制條例案件，經臺
    灣高雄地方法院於民國九十一年二月十八日以九十一年度易
    字第三七六號判處有期徒刑五月，並於九十一年五月二十八
    日易科罰金執行完畢；戊○○曾因傷害案件，經臺灣高雄地
    方法院於八十九年八月三十一日以八十九年度旗簡字第七九
    號判處有期徒刑二月，並於八十九年十月二十六日易科罰金
    執行完畢。詎其二人均不知悔改，其等明知愷他命（俗稱Ｋ
    他命）係毒品危害防制條例第二條第二項第三款所規定之第
    三級毒品，依法不得販賣及持有，乙○○竟基於意圖營利販
    賣第三級毒品Ｋ他命之概括犯意，先向某姓名年籍不詳之成
    年人，販入第三級毒品Ｋ他命後，以行動電話門號00000000
    00號作為販賣Ｋ他命之聯絡工具，連續於下列時、地，以每
    一百公克新台幣（以下同）八萬元之價格，販賣Ｋ他命予下
    列之人：
  (一)自九十三年八、九月間起至九十四年三月間止，在台南市○
    路邊、中山高速公路仁德交流道及嘉義市○○路某汽車旅館
    內，分別販賣第三級毒品二百公克二次、三百公克一次，予
    丁○○、甲○○。
  (二)丁○○、丙○○於九十四年四月間，因販賣第二級、第三級
    毒品案件（所涉販賣毒品罪嫌，另案審理中）為警查獲後，
    丁○○及丙○○向警供稱其等所販賣Ｋ他命毒品來源之一為
    乙○○，為配合警方之查緝，丁○○及丙○○於九十四年六
    月上旬某日，以行動電話與乙○○聯絡，表示欲向其購買Ｋ
    他命毒品，雙方並約定於臺南市某處交易，乙○○承前之概
    括犯意，依約攜帶第三級毒品Ｋ他命前往該處，欲販賣予丁○○、丙○○，丁○○至乙○○所駕駛之車上試用該Ｋ他命
    毒品後，向乙○○表示品質普通而已，而未完成交易。
  (三)九十四年六月十四日之前數日，丁○○及丙○○再度配合警
    方查緝，以行動電話與乙○○聯絡，表示欲向其購買Ｋ他命
    毒品，乙○○因Ｋ他命毒品來源不足，遂撥打戊○○之行動
    電話，向戊○○表示其友人欲購買Ｋ他命毒品，詢問渠有無
    貨源，因戊○○前已基於意圖營利販賣第三級毒品Ｋ他命之
    犯意，向某姓名年籍不詳之人，販入第三級毒品Ｋ他命，乃
    向乙○○表示渠有Ｋ他命毒品可供販賣，乙○○復承前之概
    括犯意，與戊○○二人共同基於意圖營利之犯意聯絡，由乙○○先以上開行動電話門號與丁○○、丙○○約定交易之時
    間、地點後，即於九十四年六月十四日晚上七時許，由乙○○駕駛車牌號碼3820－JG號自用小客車，搭載戊○○及不知
    情之己○○（另為不起訴處分確定），攜帶第三級毒品Ｋ他
    命二包（總毛重二百一十點七九公克，總淨重二百零六點二
    三公克，嗣經取零點一六公克供鑑定用罄，驗餘淨重二百零
    六點零七公克）依約至嘉義市○區○○路二三五號「麥當勞
    」速食店前，與丁○○及丙○○二人會合，欲將上開Ｋ他命
    販賣予丁○○及丙○○，而在丁○○至乙○○所駕駛之上開
    車輛內試用Ｋ他命毒品，尚未完成交易之際，即為在現場埋
    伏之警員當場查獲，並扣得前開第三級毒品Ｋ他命二包、戊○○所有之BOSS牌側背包一個及乙○○所持有之中國石油
    VISA 信用卡（卡號：0000000000000000號）一張。
二、案經臺南縣警察局移送臺灣嘉義地方法院檢察署檢察官偵查
    起訴。
    理  由
一、被告乙○○、戊○○及其等之辯護人對於被告以外之人在警
    詢及檢察官偵查時之陳述，表示對於其證據能力不爭執，且
    本院認為前開筆錄作成時之情況，合法且無不當，故被告以
    外之人在警詢及偵查時之陳述，自得為證據，先予敘明。
二、乙○○部分：
    訊據被告乙○○對於上揭販賣第三級毒品Ｋ他命之犯行矢口
    否認，辯稱：伊沒販賣Ｋ他命予丁○○等人，九十四年六月
    十四日被查獲這次是丁○○打電話問伊有沒有Ｋ他命，伊說
    沒有，後來伊問到戊○○有Ｋ他命，並介紹戊○○賣予丁○○，被查獲的毒品是戊○○的云云。惟查：
  (一)據證人丁○○於警詢時陳稱：伊從九十三年十月間起向綽號
    「肉粽」（指被告乙○○）之男子購買Ｋ他命毒品，共向肉
    粽購買過約三至四次，每次均向其購買二百公克至三百公克
    ，每一百公克八萬元至九萬元之價格購買，前後共向「肉粽
    買了大約六百公克之Ｋ他命毒品，有時「肉粽」也會將毒品
    從台南帶到嘉義來賣給伊，伊都撥打肉粽使用之0000000000
    號電話聯繫購買毒品等語（見警卷第二十頁）。另證人丁○○於偵查中亦具結證稱：伊從九十三年十、十一月間開始向
    被告乙○○購買二、三次Ｋ他命毒品，每一百公克八、九萬
    元，是以電話聯繫，購買地點在台南市○○路或南門路轉角
    被告住的地方或是中山高速公路交流道，有一次則是在嘉義
    市歐特屋汽車旅館內，是被告乙○○打給甲○○，甲○○再
    打給伊等語（見偵卷第一六四頁至第一六五頁）；另證人丁○○於本院審理時證稱：伊向被告乙○○購買三、四次Ｋ他
    命，自九十三年大約八、九月間開始買的，一次買二、三百
    公克，每一百公克八、九萬元，交易地點分別是在台南市○
    路邊、台南市○○○○道、在嘉義市○○路某汽車旅館等地
    ，另於九十四年在嘉義市○○路麥當勞被抓那次是伊跟丙○○一起向被告乙○○購買的等語（見本院卷第九二頁至九七
    頁），又證人丙○○於警詢時陳稱：我與綽號「阿弟」之丁○○於九十四年四月一日被警方查獲前，曾向該綽號「肉粽
    」之男子買過數次毒品Ｋ他命，後來因其毒品品質不太好，
    就沒再與其接觸，於九十四年五月中旬綽號「肉粽」之男子
    又主動打電話與我們聯繫，今天（指九十四年六月十四日）
    係要向其購買三百公克之Ｋ他命毒品，他今天是要以一百公
    克九萬元之價格販賣給我們等語（見警卷第二四頁）。另證
    人丙○○於偵查中亦具結證稱：伊陪丁○○一起去向乙○○
    買過Ｋ他命等情（見偵查卷第一六五頁）。上述證人丁○○
    、丙○○所言，對於購買之次數雖未完全相同，係因時間久
    遠，記憶難免有出入，惟其等歷次證述之購買地點、購買價
    格均能具體指出，經相互核對後，其等之證詞應可採信。
  (二)另被告乙○○於本院準備程序時亦自承：「（問：對於檢察
    官起訴有何意見？）我沒有販賣，是丁○○主動打電話給我
    ，問我有無Ｋ他命，我說我沒有，他叫我看誰有Ｋ他命。有
    販賣的部分是在一月到二月的期間，當時我家裡有一些問題
    ，我沒有賣給丁○○，丙○○我也沒有賣給他，我只有賣給
    甲○○，我是九十三年十一月到九十四年一月間賣給甲○○
    一次，可是那時候都沒有成交，戊○○當時也在場，是在高
    雄市○○路跟三民街那邊戊○○家附近賣的。」等語（見本
    院卷第二七頁）。由上述被告之證詞可知，倘被告平時未販
    賣第三級毒品Ｋ他命予丁○○，為何丁○○會撥打電話給被
    告欲購買Ｋ他命毒品，並幫丁○○尋找賣家戊○○，可見被
    告與丁○○間平時即有交易Ｋ他命之情形。
  (三)證人甲○○於警詢時陳稱：伊所吸食之Ｋ他命是向綽號「阿
    弟」丁○○及綽號「肉粽」乙○○購買的，丁○○是以每一
    公克一千元賣給伊，被告乙○○的Ｋ他命則是以每一公克約
    九百元販賣給伊，前後向乙○○購買約三次的Ｋ他命等語（
    見警卷第二七頁）。又證人甲○○於偵查中亦證述：向被告
    乙○○買過Ｋ他命二、三次，是在去年（指九十三年）十月
    或十一月開始，最後一次是在今年一月或二月，地點是在台
    南乙○○家樓下，及台南市路邊、永康交流道，還有一次在
    嘉義歐特屋汽車旅館，我跟丁○○有去試，我沒有買，每次
    買一、二百公克，一百公克是八、九萬元，都是丁○○出資
    買的等語（見偵查卷第一六五頁）；另證人甲○○於本院審
    理時證稱：伊跟被告乙○○購買Ｋ他命二、三次，也曾經跟
    丁○○一起向被告乙○○買過三次Ｋ他命等語（見本院卷第
    一○五頁至一○七頁）。
  (四)另查：被告乙○○於九十四年六月十四日經警查獲時，係由
    台南駕車至嘉義市○○路麥當勞速食店附近交付丁○○所購
    買之Ｋ他命毒品，據同在車上之證人己○○於警詢時陳稱：
    伊有看到乙○○手上有拿一包白色粉末，另一手拿一張信用
    卡，要勺起白色粉末，好像要試吃等語（見警卷第十三頁）
    。由上可知，若被告未有販售第三級毒品Ｋ他命之情事，其
    何以甘冒被查獲入罪之風險，而隨戊○○至嘉義市，並提供
    其信用卡片刮起少許毒品嚐試品質，且查獲之數量淨重亦高
    達二百零六公克以上，而此數量與上述證人丁○○平時向被
    告購買之數量相當，足見被告並非單純隨車至嘉義市，其應
    係前來售販Ｋ他命毒品予丁○○。
  (五)按證人之陳述有部分前後不符，或相互間有所歧異時，究竟
    何者為可採，法院仍得本其自由心證予以斟酌，非謂一有不
    符或矛盾，即應認其全部均為不可採信；尤其關於行為動機
    、手段及結果等細節方面，證人之證言，每每因留意重點之
    不同，或對部分事實記憶欠明確，以致前後未盡相符，然其
    基本事實之陳述，若果與真實性無礙時，則仍非不得予以採
    信（最高法院著有九十二年度臺上字第五五六六號判決可資
    參照）。故本件證人丁○○、丙○○及甲○○等人關於向被
    告乙○○購買毒品之次數、地點等細節，於歷次證述中或有
    差異，惟本院仍得就具有證據能力之警詢、偵查中及本院審
    理時所述之有關情節本於經驗法則、論理法則，判斷其真偽
    ，自不待言。
  (六)此外，復有扣案之白色粉末二包，該粉末經送內政部警政署
    刑事警察局鑑定結果為該二包（編號Ａ１、Ａ２）粉末外觀
    型態相同，總毛重二百一十點七九公克，總淨重二百零六點
    二三公克，嗣經取零點一六公克供鑑定用罄，驗餘淨重二百
    零六點零七公克，均檢出第三級毒品Ｋ他命成分，抽檢編號
    Ａ２測得第三級毒品Ｋ他命之純度約為百分之九十四點四，
    有該局九十四年十二月十五日刑鑑字第○九四一七六七五六
    號鑑定書可稽，復有查獲時之Ｋ他命毒品照片四幀、通聯紀
    錄一份、中國信託信用卡一張等可資佐證。綜上所述，被告
    乙○○前開所辯，顯係卸責之詞，不足採信。本件事證明確
    ，被告乙○○犯行應堪認定。
  (七)證人丁○○等證述其向被告乙○○購買三、四次之第三級毒
    品Ｋ他命，每次二百公克及三百公克，每一百公克八萬元至
    九萬元，以被告有利方面計算，本院認為以購買三次，二百
    公克購買二次、三百公克購買一次，每一百公克價格八萬元
    ，前後合計購買七百公克，則被告乙○○共販賣所得為五十
    六萬元。
三、戊○○部分：
    被告戊○○對於上揭販賣第三級毒品Ｋ他命之犯行矢口否認
    ，辯稱：伊與乙○○係國中同學，九十四年六月十四日被查
    獲該次係因乙○○打電話予伊說要去喝酒，伊不知道乙○○
    要去販賣毒品，查獲的Ｋ他命毒品不是伊的，伊沒販賣Ｋ他
    命予丁○○等人云云。惟查：證人即同案被告乙○○於本院
    審理時證稱：於九十四年六月十五日第一次偵查庭時，伊供
    稱查獲的二包Ｋ他命是丁○○放在駕駛座旁的手煞車等語，
    是不實的，因為在地檢署拘留室時被告戊○○叫伊要這樣說
    的，當時戊○○說，如果被移送時要幫伊請律師，但戊○○
    沒有履行他說的話，那二包Ｋ他命是戊○○放在手煞車那裏
    的，丁○○上車時戊○○叫我跟他談Ｋ他命的價格，因為戊○○是第一次與丁○○見面，但伊還未與丁○○談到價格，
    警察就上車了，被查獲的毒品是戊○○的等語（見本院卷第
    一一二頁至第一一五頁）。證人乙○○復證稱：「（問：丁○○跟戊○○不認識，為何會跟他買？）因為丁○○打電話
    問我有沒有Ｋ他命，我說我沒有，他叫我幫他找門路，之後
    他又打電話來問，我才跟他說我問我的朋友看看，我問戊○○他那邊有沒有Ｋ他命，他說有，後來丁○○打電話來時，
    我告訴他有幫他問到了，本來我是要叫戊○○跟丁○○兩人
    自己談就好了，但是因為雙方都不認識，怕被黑吃黑，希望
    我一起去，所以我才跟戊○○一起下來等語。」（見本院卷
    第一一五頁）。又查：前揭時、地經警查獲之際，當時係被
    告乙○○、戊○○及己○○三人同乘一車至嘉義市，而被告
    乙○○與戊○○間為同學關係，二人並無嫌隙，被告乙○○
    與己○○較不認識，二人並無交情，若被告乙○○要誣指Ｋ
    他命為他人所有，其為何不指稱係己○○，卻堅詞指證係戊○○所有，故其證詞應有相當之可信性。另證人甲○○於本
    院審理時證稱：伊向被告乙○○購買毒品時，乙○○會帶朋
    友一起過來，被告戊○○也有來過等語（見本院卷第一一一
    頁）可見被告戊○○於九十四年六月十四日經警查獲前，即
    曾與被告乙○○一同到約定販賣毒品之現場，其亦知悉被告
    乙○○有販賣毒品之情形，其辯稱係前來嘉義喝酒一事，顯
    係事後卸責之詞，實不足採。此外，復有前述扣案之第三級
    毒品Ｋ他命可證，被告戊○○部分事證明確，犯行應堪認定
    。
四、按行為後法律有變更者，適用行為時之法律。但行為後之法
    律有利於行為人者，適用最有利於行為人之法律。修正後刑
    法第二條第一項定有明文。查本件被告二人行為後，刑法總
    則編修正，並於九十五年七月一日正式施行，而修正後刑法
    第二條第一項之規定乃為與刑法第一條罪刑法定主義相互契
    合，而貫徹法律禁止溯及既往原則，係規範行為後法律變更
    所生新舊法律比較適用之準據法，是以刑法第二條第一項雖
    經修正，但因屬適用法律之準據法，本身尚無比較新舊法之
    問題，應一律適用裁判時之修正施行後刑法第二條之規定以
    決定適用之刑罰法律，先予辨明。又參以本次刑法總則編修
    正之比較新舊法，應就罪刑有關之連續犯、累犯加重等一切
    情形，綜其罪刑之結果而為比較（最高法院九十五年五月二
    十三日刑事庭第八次會議決議可資參照），首先敘明。
  (一)查被告乙○○及戊○○行為時，刑法第四十七條第一項規定
    「受徒刑之執行完畢，或一部之執行而赦免後，五年以內再
    犯有期徒刑以上之罪者，為累犯，加重本刑至二分之一。」
    ，然被告二人行為後即九十五年七月一日修正施行後刑法第
    四十七條規定「受徒刑之執行完畢，或一部之執行而赦免後
    ，五年以內故意再犯有期徒刑以上之罪者，為累犯，加重本
    刑至二分之一。」，雖累犯規定之修正，並非犯罪構成要件
    或刑罰之變更，但因被告二人犯行是否需論以累犯，顯已影
    響行為人刑罰加重與否之法律效果，自屬法律有變更，然因
    其二人乃出於故意再犯本件有期徒刑以上之罪，不論修正施
    行前、後之法條適用結果均不分軒輊，故依修正後刑法第二
    條第一項之規定依修正施行前第四十七規定即舊法論以累犯
    。
  (二)查被告乙○○行為時，刑法第五十六條規定「連續數行為而
    犯同一之罪名者，以一罪論。但得加重其刑至二分之一。」
    ，被告乙○○行為後即九十五年七月一日修正施行之刑法業
    已刪除連續犯之規定，此雖非犯罪構成要件或刑度之變更，
    但因多次犯行是否可依連續犯論以一罪或數罪併罰，顯已影
    響行為人刑罰之法律效果，自屬法律有變更，依修正施行後
    刑法第二條第一項規定比較新、舊法，而本案依照新法刪除
    連續犯之規定，必須就被告多次販賣第三級毒品之犯行分論
    併罰，顯然不若舊法得依連續犯之規定論以一罪較為有利，
    因此，仍應適用修正施行前刑法第五十六條連續犯之規定較
    為有利。
  (三)綜合前揭新舊法比較結果，以適用修正前之刑法規定對被告
    等較為有利，是應依刑法第二條第一項前段之規定，適用修
    正前之刑法規定（最高法院九十五年第八次刑事庭會議決議
    參照）。
五、按販賣毒品之行為，不以將毒品販入後復行販出為必要，只
    要以營利為目的而販入或賣出，二者如有其一，犯罪即屬既
    遂，有最高法院八十五年台上字第二五○九號、八十八年度
    台上字第二三九八號及第三八九八號等裁判意旨可供參考。
    本案被告等既基於營利之意圖，向姓名年籍不詳之人購入數
    量達二百公克以上之Ｋ他命，其等顯有營利之意圖甚明。核
    被告乙○○、戊○○所為，均係犯毒品危害防制條例第四條
    第三項販賣第三級毒品罪。被告等持有第三級毒品Ｋ他命之
    低度行為，應為販賣之高度行為所吸收，均不另論罪。被告
    乙○○與戊○○就九十四年六月十四日經警查獲之該次犯行
    ，其二人間有犯意之聯絡及行為分擔，應為共同正犯，又被
    告乙○○先後多次販賣第三級毒品之犯行，時間緊接，所犯
    構成要件相同之罪名，顯係基於概括犯意反覆為之，為連續
    犯，依法加重其刑，另被告乙○○曾因違反毒品危害防制條
    例案件，經臺灣高雄地方法院於九十一年二月十八日以九十
    一年度易字第三七六號判處有期徒刑五月，並於九十一年五
    月二十八日易科罰金執行完畢；戊○○曾因傷害案件，經臺
    灣高雄地方法院於八十九年八月三十一日以八十九年度旗簡
    字第七九號判處有期徒刑二月，並於八十九年十月二十六日
    易科罰金執行完畢，有卷附臺灣高等法院被告前案紀綠表可
    按，其受有期徒刑之執行完畢，其等五年內再犯有期徒刑以
    上之罪，為累犯，依上所述，應依修正前之刑法第四十七條
    規定加重其刑，被告乙○○部分則應遞加重其刑。爰審酌被
    告等不思以正當途徑賺取金錢，竟以販賣毒品圖不法所得，
    足以使購買施用者導致生理及心理毒害，形成生理成癮性及
    心理依賴性，嚴重戕害國民身心健康，危害社會治安，其無
    視於國家杜絕毒品危害之禁令，出售圖利，惡性非輕，行為
    之手段、販賣之次數、價格、犯罪之所得，否認犯行之犯後
    態度等一切情狀，量處如主文所示之刑。另查毒品危害防制
    條例第十八條第一項中段規定，查獲第三級毒品，如無正當
    理由而擅自持有者，應予「沒入」銷燬之。觀之該條文用語
    ，係使用「沒入」銷燬，自非屬刑事上「沒收」，原應由行
    政機關以行政處分，予以「沒入」銷燬（臺灣高等法院九十
    三年九月九日九十三年度第三次刑事庭庭長法律問題研討會
    決議參照），故不得依毒品危害防制條例第十八條第一項前
    段規定，宣告「沒收銷燬」。惟按毒品危害防制條例雖無處
    罰單純持有第三級毒品之規定，然依同條例之規定，凡製造
    、運輸、販賣、引誘他人吸用及轉讓第三級毒品者，均有處
    罰明文，足徵第三級毒品，仍屬違禁物無疑。至毒品危害防
    制條例固未處罰單純持有此類毒品，乃因其可罰性較低，依
    比例原則，予以除罪化而已，並不影響第三級毒品為違禁物
    之本質（最高法院九十二年度臺非字第一三八號判決意旨參
    照）。查本件扣案之第三級毒品Ｋ他命二包，驗後餘重二百
    零六點零七公克，揆諸前開說明，既屬違禁物，故不問屬於
    犯人與否，自應依刑法第三十八條第一項第一款宣告沒收。
    另扣案之被告戊○○所有之BOSS牌側背包一個及乙○○所持
    有之中國石油VISA信用卡（卡號：0000000000000000號）一
    張，因該側背包並無證據證明為供犯罪所用之物，而信用卡
    雖為被告乙○○持有，然該卡片是否仍屬發卡機構所有，仍
    有疑義，故上述側背包及信用卡均不為沒收之諭知，併此敘
    明。至被告乙○○販賣第三級毒品Ｋ他命所得，共計五十六
    萬元，業據證人丁○○等證述在卷，應依毒品危害防制條例
    第十九條第一項規定宣告沒收之，如全部或一部不能沒收時
    ，以其財產抵償之。
據上論斷，應依刑事訴訟法第二百九十九條第一項前段，毒品危
害防制條例第四條第三項、第十九條第一項，刑法第十一條前段
、第二條第一項、第二十八條、第三十八條第一項第一款，修正
前刑法第五十六條、第四十七條，判決如主文。
本案經檢察官李志明到庭執行職務。
中    華    民    國    95    年    8     月    18    日
                    刑事第三庭  審判長法  官  沈福財
                                      法  官  卓春慧
                                      法  官  陳仁智
上列正本證明與原本無異。
如不服本判決，應於判決送達後10日內向本院提出上訴狀（應附
繕本）。
中    華    民    國    95    年    8     月    18    日
                                      書記官  李佳惠
毒品危害防制條例第4條第3項：
製造、運輸、販賣第三級毒品者，處5年以上有期徒刑，得併科
新臺幣5百萬元以下罰金。


司法院資訊處製作；財團法人民間司法改革基金會備份。
